【裁判字號】    97,上易,842
【裁判日期】    970618
【裁判案由】    毀棄損壞
【裁判全文】
臺灣高等法院臺中分院刑事判決         97年度上易字第842號
上  訴  人  臺灣臺中地方法院檢察署檢察官
被      告  丁○○
上列上訴人因被告毀棄損壞案件，不服臺灣臺中地方法院96年度
易字第6070號中華民國 97年3月20日第一審判決（起訴案號：臺
灣臺中地方法院檢察署 96年度偵字第25836號），提起上訴，本
院判決如下：
    主  文
上訴駁回。
    理  由
一、公訴意旨係以：被告丁○○因向甲○○承租臺中縣太平市○○路○段153號之房屋，而得知該房屋之前屋主為高慧怡，嗣
    被告與甲○○因租屋關係發生糾紛，被告於民國 96年5月26
    日遷出上揭房屋後，竟心生不滿，基於毀損之犯意，於96年
    9 月7日凌晨不詳時間，以紅色油漆在臺中縣太平市○○路○
    段 153號之大門、柱子及地面塗鴉並噴寫「高慧怡還錢」、
    「還錢」等字樣，致使前開房屋大門、柱子及地面沾黏紅色
    及黑色噴漆，難以清洗，無法完全除去該紅色噴漆而回復原
    狀，發生顯著不良之改變並失去美觀功能，足生損害於甲○○，因認被告涉有刑法第354條之毀損罪嫌。
二、按犯罪事實應依證據認定之，無證據不得認定犯罪事實，不
    能證明被告犯罪者，應諭知無罪之判決，刑事訴訟法第 154
    條第2項、第 301條第1項分別定有明文。次按事實之認定，
    應憑證據，如未能發現相當證據，或證據不足以證明，自不
    能以推測或擬制之方法，為裁判基礎，最高法院40年台上字
    第86號判例意旨可參。又認定犯罪事實，所憑之證據，雖不
    以直接證據為限，間接證據亦包括在內，然無論直接或間接
    證據，其為訴訟上之證明，須達通常一般之人均不致於有所
    懷疑，而得確信其為真實之程度者，始得據之為有罪之認定
    ，倘其證明尚未達到此一程度，雖有合理性懷疑之存在時，
    尚無從為有罪之認定，此有最高法院76年台上字第4986號判
    例意旨可資參照。且認定不利於被告之事實，須依積極證據
    ，苟積極證據不足為不利於被告事實之認定時，即應為有利
    被告之認定，更不必有何有利之證據，亦有最高法院30年上
    字第816號判例可參。
三、公訴人認被告涉有毀損犯行，無非係以告訴人之姐乙○○之
    指訴、遭噴漆之照片、被告書立之存證信函及認存證信函之
    運筆轉折與噴漆書寫之字跡相同等為其論據。訊據被告丁○○固坦承曾向告訴人甲○○承租臺中縣太平市○○路○段153
    號房屋，並於 96年5月27日搬離之情，惟堅決否認有何毀損
    犯行，辯稱：伊不認識高慧怡，與高慧怡亦無金錢糾紛，伊
    於 91年4月在承租地點經營飲料店後，即有人多次來店裡要
    找高慧怡要債，伊並未前往承租地點噴漆、灑柏油。伊於96
    年5月26日搬離上址後，即改至同路段167號營業，二處僅相
    隔6間左右，告訴人所有之153號房屋對面即為學校大門口及
    警衛室，伊在該處營業多年，附近之人均認識伊，伊與告訴
    人縱有糾紛，亦不至於搬離之後，隱忍數月才前往噴字。又
    伊也不是接到支付命令後不滿而去噴漆，告訴人僅憑臆測就
    告伊毀損，並無實質證據等語。
四、經查：
  (一)原審依被告聲請，將被告書寫之存證信函原本與遭噴漆書寫
    文字之照片送請法務部調查局鑑定二者筆跡是否相符，經該
    局覆稱：「本案待鑑字跡為噴漆書寫，其製作條件（包括：
    書寫工具、姿勢、情緒等）與正常寫字方式不同，由於該噴
    漆字跡可能未表現出書寫者正常運筆特性，故歉難與手寫字
    跡比對異同」，有該局97年1月31日調科貳字第09700026150
    號函在卷可稽（見原審卷第18頁）。是公訴人以肉眼觀察，
    逕予認定存證信函之字跡，其運筆轉折與噴漆上所書寫之字
    跡，顯係同一人之筆跡即被告之筆跡，實屬率斷。至告訴人
    請求本院讓被告實地噴漆書寫本案字跡再送鑑定乙節，惟若
    命被告以噴漆方式書寫本案字跡，姑且不論本案是否被告所
    為，衡情被告當會特意書寫與原本文字不同之字跡特徵以示
    清白，依此即失去鑑定之意義，故並無以此方式再送鑑定之
    必要，併此敘明。
  (二)證人馬佳洵於原審審理時到庭結證稱：伊於 91年4月至93年
    間，在臺中縣太平市○○路○段153號被告經營之飲料店工作
    約 2年，在工作期間，曾聽過高慧怡這個人，因有銀行及放
    高利貸的人員，態度很不友善地到店裡說高慧怡欠錢，要找
    她要錢，這種情形有很多次，伊及被告都會告訴對方沒有這
    個人，也曾在店裡收過收件人為高慧怡的信件，因沒有這個
    人，就直接將信件丟掉等語（見原審卷第29- 32頁），核與
    被告供述相符。又高慧怡係臺中縣太平市○○路○段153號房
    屋十幾年前之房東，所以高慧怡之信件還是會寄到該處，被
    告於承租後因常收到高慧怡之信件，曾經詢問高慧怡是否欠
    人家錢等情，亦據告訴人之姐乙○○於偵訊時陳述甚詳（見
    96年度他字第3218號卷第18頁）。依此，高慧怡確曾居住在
    被告承租之處所，被告承租該處之後，多次遇到前來向高慧
    怡討債之人員，亦多次接獲高慧怡之信件之事實，堪以認定
    ，則告訴人之房屋遭人以噴漆書寫「高慧怡」、「欠錢還錢
    」、「還錢」等字樣，無法排除係高慧怡之債權人所為之可
    能性。至告訴人請求檢察官上訴意旨提及：被告知道高慧怡
    積欠銀行債務，所以假借高慧怡欠債名義噴漆書寫高慧怡還
    錢之字跡，以規避嫌疑云云，核係推測之詞，尚不足採。
  (三)告訴人之姐乙○○於偵訊陳稱：因後來甲○○與被告有糾紛
    ，被告才在案發處噴紅漆跟灑柏油，於案發當天甲○○有報
    案，但苦無證據，所以沒有提出告訴等語（見同上偵查卷第
    18- 19頁），其於原審準備時亦陳稱：因對被告提出支付水
    電費、違約金之支付命令，於 96年9月3日或4日左右接到法
    院之支付命令，被告應該也是同一時間收到，伊認為被告應
    是接到支付命令後不平衡，才會於96年9月7日凌晨去噴漆等
    語（見原審卷第11- 12頁）。依此，告訴人之姐乙○○認定
    噴漆等毀損行為係被告所為一節，並無積極證據足資證明而
    屬個人臆測之詞。
  (四)證人戊○○於本院審理時固到庭證稱：伊住臺中縣太平市○○路○段155號，與被告原為隔壁鄰居，被告於96年3、4月搬
    到 165號，搬走後於96年9月7日凌晨2、3點，伊有聽到被告
    及另外兩個人講話及嬉笑聲，伊沒有理會，當天早上 5點多
    伊起床就發現汽油味很重，後來就看到155、153號鐵門都被
    噴漆，被噴寫欠錢、還錢這些字樣等語（見本院卷97年6月4
    日審理筆錄），惟該證人同時證稱：伊並未親眼看到被告噴
    漆之情，且若確係被告與另 2人於當日凌晨前往噴漆，理應
    秘密行事，焉會嬉笑及講話令證人得以清楚聽聞。又證人戊○○亦供稱：94 年中秋節被告在門口放沖天炮到凌晨5點，
    之後伊就不跟被告講話。95年2月25 日被告跟兩個朋友在講
    話，伊過去跟被告說小孩在那邊大小便，結果被告就大聲辱
    罵伊，之後有一天還把伊打傷，被告也曾經用手比畫作勢拿
    手槍打伊等語，可知證人戊○○與被告素來不睦，是其證詞
    難免有渲染、誇大之嫌，而難採為不利於被告之認定。
五、綜上所述，本件並查無積極證據足認被告確有上開毀損之犯
    行。依刑事訴訟法第161條第1項之規定，檢察官就被告犯罪
    事實應負舉證責任，並指出證明之方法，對於其所訴之被告
    犯罪事實，應負提出證據及說服之實質舉證責任，倘所提出
    之證據不足為被告有罪之積極證明，或其闡明之證明方法無
    從說服法官以形成被告有罪之心證，基於無罪推定之原則，
    自應為被告無罪之諭知，本件既存有合理懷疑，而致無法形
    成被告有罪之確切心證，自屬不能證明被告犯罪，原審為被
    告無罪之諭知，尚無不合。因此告訴人請求檢察官提起本件
    上訴，並無理由，應予駁回。
據上論結，應依刑事訴訟法第368條，判決如主文。
本案經檢察官丙○○到庭執行職務。
中    華    民    國    97    年    6     月    18    日
          刑事第八庭    審判長法  官  羅  得  村
                              法  官  劉  榮  服
                              法  官  張  靜  琪
上列正本證明與原本無異。
不得上訴。
                              書記官  陳  俞  豪
中    華    民    國    97    年    6     月    18    日


司法院資訊處製作；財團法人民間司法改革基金會備份。
